臺灣臺北地方法院刑事裁定　　　　　　　　　　　　　九十一年度聲判字第三二號
　　聲　請　人
　　即　告訴人　瓊茂營造股份有限公司設臺北市○○○路○段二七０號十三樓之三
　　代　表　人　陳義淵
　　代　理　人　陳松鈴律師
　　被　　　告　乙○○○
　　　　　　　　甲○○
右列聲請人即告訴人因告訴被告等背信案件，不服臺灣高等法院檢察署檢察長駁回再
議之處分（九十一年度上聲議字第三三號），聲請交付審判，本院裁定如左：
    主  文
聲請駁回。
    理  由
一、按告訴人不服上級法院檢察署檢察長或檢察總長認再議為無理由而駁回之處分者
    ，得於接受處分書後十日內委任律師提出理由狀，向該管第一審法院聲請交付審
    判。法院認為交付審判之聲請不合法或無理由者，應駁回之。刑事訴訟法第二百
    五十八條之一、第二百五十八條之三第二項前段，分別定有明文。
二、本件聲請人即告訴人瓊茂營造股份有限公司以被告甲○○、乙○○○涉犯背信罪
    ，向臺灣臺北地方法院檢察署檢察官提出告訴及告發，經該檢察署檢察官以九十
    一年度偵字第一四七七號為不起訴處分後，聲請人不服而聲請再議，經臺灣高等
    法院檢察署檢察長認再議為無理由，以九十一年度上聲議字第三三號處分書駁回
    再議之聲請。
三、聲請交付審判意旨略以：
（一）被告乙○○○係泓頡工程有限公司負責人，被告甲○○則為泓貿工程有限公司
      負責人，於八十六年五月八日與告訴人公司訂定國防醫學中心第七標醫院建築
      裝修勞務（含木造）工程之泥作工程，受告訴人公司之委任處理事務，其中第
      六條約定：「甲方（指告訴人）對本工程有隨時變更計劃及增減工程數量之權
      ，乙方（指被告）不得異議」第八條：「甲方所派現場工程之工程師，有監督
      工程及指示乙方之權」第九條：「乙方指派代表須於開工前以書面向甲方報備
      」第十三條：「乙方施工時，．．．需事先徵得甲方工程師之許可方得動工。
      」第十八條：「甲方因故停止本工程承攬時，本合約亦隨之終止，乙方亦應立
      即停工並負責遣散工人。」又承攬契約無專屬性之適用，其施工蓋由承纜人自
      行決定，定作人原則上無指示權。而委任契約中，受任人處理委任事務，應依
      委任人指示，民法第五三五條著有明文。據此，聲請人與被告前揭契約條款即
      明示聲請人與被告之契約為委任，非承攬，被告等不得直接與唐榮公司訂立契
      約承造告訴人公司之泥作工程。原檢察官當就系爭契約為推繹，方足證明當事
      人間權利義務，並得推認被告確有背信之事實。詎原處分書未對系爭契約詳為
      審究，即謂系爭合約並未限制被告等不得再與唐榮公司訂約之規定，聲請人再
      議所稱尚屬誤會，且泓頡、泓貿公司與聲請人之契約乃是承纜並非委任云云，
      是其處分顯無法有違。
（二）又法院因發見真實之必要，應依職權調查證據。刑事訴訟法所謂應調查之證據
      ，並不限於具有認定犯罪事實能力之證據，其用以證明證據憑信性之證據，已
      包括在內；且當事人在審判其日前，或審判期日請調查之證據，如法院未予調
      查，又未認其無調查之必要，以裁定駁回之，或雖經調查其所得如何不足採取
      ，亦未於判決理由內予以說明，其所踐行之訴訟程序，自難謂非違法。
（三）系爭契約第十八條明定：「甲方因故停止本工程承攬時，本合約亦隨之終止，
      乙方亦應立即停工並負責遣散工人。」則被告於聲請人遭唐榮公司終止契約時
      ，應同停工。惟查被告等意圖為自己不法之利益，違背任務，於施工期間私與
      唐榮公司達成承纜工程之合意，其所謂重新招標，實際上未曾經過合法公告等
      手續；又被告縱有與唐榮公司重新訂約亦僅為一種形式而已，被告等在為聲請
      人終止契約後仍繼續工作，致生損害於聲請人公司，並使聲請人公司與唐榮公
      司之承纜契約歸諸泡影，遭受沒收保證金五千萬元，並欠工程款八千一百六十
      四萬元，陷聲請人公司瀕臨破產邊緣，原處分輸就聲請人依法請准調查之證據
      對本案爭點有調查必要與否俱未審酌，率以被告所營之泓頡、泓貿公司與唐榮
      公司間承纜契約之訂立乃在唐榮公司與聲請人終止契約之後，聲請人與唐榮公
      司間承纜契約存有延誤工程之情事，而駁回聲請人之再議，顯有違背法令之處
      。
四、本院經查：
（一）聲請人前於九十年八月二十二日以被告涉犯背信罪嫌，向臺灣臺北地方法院檢
      察署檢察官提出告訴及告發，經該檢察署檢察官以九十一年度偵字第一四四七
      為不起訴處分後，聲請人不服，聲請再議，經臺灣高等法院檢察署檢察長認再
      議無理由，以九十一年度上聲議字第三三號處分書駁回再議之聲請，此有不起
      訴處分書及再議駁回處分書影本等件可稽，復據本院依職權調得各該卷宗核閱
      無誤。
（二）按民國九十一年一月十七日三讀通過，同年二月八日公佈之刑事訴訟法第二百
      五十八條之一係參考德國刑事訴訟法第一百七十二條第二項之規定及日本刑事
      訴訟法第二百六十二條准起訴之規定，增訂「聲請法院交付審判制度」，告訴
      人於不服上級檢察署之駁回處分者，得向法院聲請交付審判；其目的係為對於
      檢察官起訴裁量之制衡，除貫徹檢察機關內部檢查一體之原則所含有之內部監
      督機制外，另宜有檢察機關以外之監督機制，由法院保有最終審查權而介入審
      查，以提供告訴人多一層救濟途徑（刑事訴訟法第二百五十八條之一立法理由
      參照）以促使檢察官對於不起訴處分為最慎重之篩選，審慎運用其不起訴裁量
      權。從而，本條之適用一方面係強制告訴人先循檢察機關內部之監督機制救濟
      無效果後，始由法院為之，另方面亦促使檢察機關內部省視其不起訴處分是否
      妥當，法院有最終審查權。故交付審判之制度雖賦予法院於告訴人交付審判之
      聲請裁定准否前，可依同法第二百五十八條之三第三項規定為「必要之調查」
      ，然法院於審查交付審判之聲請有無理由時，應以審酌告訴人所指摘不利被告
      之事證未經檢察機關詳為調查或斟酌，或不起訴處分書所載理由違背經驗法則
      、論理法則及證據法則為限，方符本條係為制衡檢察官起訴裁量權之立法意旨
      （參刑事訴訟法概論（下）第一一七頁，林俊益著、法院辦理刑事訴訟案件應
      刑注意事項第一百十八項）；本件聲請意旨謂「原處分書未對系爭契約詳為審
      究，即謂系爭合約並未限制被告等不得再與唐榮公司訂約之規定，且泓頡、泓
      貿公司與聲請人之契約乃是承攬並非委任」而認不起訴處分於法有違；然查，
      就本件系爭契約係「當事人約定一方為他方完成一定之工作，他方俟工作完成
      給付報酬之契約」，實屬民法第四百九十條承纜契約之性質，此業經臺灣高等
      法院檢察署再議駁回處分書理由明確表示，且有告訴人公司與被告之工程合約
      書可明，尚難因工程合約書中約定有定作人（即告訴人公司）有指示承攬人之
      權或得指示承攬人（被告）必須先為一定之事務（如合約第八條：「甲方所派
      現場工程之工程師，有監督工程及指示乙方之權」、第九條：「乙方指派代表
      須於開工前以書面向甲方報備」、第十三條：「乙方施工時．．．需事先徵得
      甲方工程師之許可方得動工」），承攬人應遵守定作人之指示完成一定事務（
      如徵得甲方工程師之同意、以書面向甲方報備等）而改變承攬契約性質轉為委
      任契約，告訴人公司與被告有關前揭約定如合約書第八、九、十三、十八條之
      約定，應屬系爭承攬契約中之特別約定；從而原處分書謂「由契約內容及部分
      條文中直接使用承攬用語即可推證」而認本件系爭契約為承攬而非委任契約實
      與法有據。
（三）就聲請意旨謂因「當事人得於審判期日前或審判期日聲請調查證據」，而於聲
      請意旨中謂法院有向國防醫學中心醫院調取監工日報表以及傳訊證人、林瓊輝
      、鄭國樑及調查其他新事證之必要，然查就國防醫學中心監工日報表、林瓊輝
      、鄭國樑之證言已於本件再議駁回處分書理由中敘明不予審酌採納之理由，非
      與法無據，再查如前揭（二）之說明，法院雖依刑事訴訟法第二百五十八條之
      三第三項有調查之權，然法院僅得於檢察官之不起訴處分有無濫用裁量權之範
      圍內予以調查，從而並無調查新證據資料之權；且查若賦予法院得於交付審判
      審程序中調查新事證之權限，豈非有架空刑事訴訟法第二百六十條再行起訴效
      力，使得該法第二百六十條無適用可能之嫌？
綜上，原不起訴處分書及駁回再議處分書既已調查說明，對照卷內資料，並無不合，
復查無其他積極證據可資證明被告等有背信之犯行，是原檢察官及臺灣高等法院檢察
署檢察長分別予以不起訴處分及駁回再議之聲請，並無不當，本件交付審判之聲請為
無理由，應予駁回。
依刑事訴訟法第二百五十八條之三第二項前段，裁定如主文。
中    華    民    國    九    十    一    年    八    月    十    四    日
                                      臺灣臺北地方法院刑事第六庭
                                          審判長  法  官  黃俊明
                                                  法  官  吳秋宏
                                                  法  官  劉煌基
右正本證明與原本無異。
本件不得抗告。
                                                  書記官  張漪蕙
中    華    民    國    九    十    一    年    八    月    十    五    日
